臺灣高等法院刑事裁定
110年度抗字第1080號
抗  告  人
即受處分人  蔡志遠




上列抗告人即受處分人因聲明異議案件，不服臺灣士林地方法院
中華民國110年6月25日裁定（110年度聲字第681號），提起抗告
，本院裁定如下：
    主  文
抗告駁回。
    理  由
一、抗告意旨如附件「抗告再審狀」所載。
二、按觀察、勒戒後，檢察官或少年法院（地方法院少年法庭）
    依據勒戒處所之陳報，認受觀察、勒戒人無繼續施用毒品傾
    向者，應即釋放，並為不起訴之處分或不付審理之裁定；認
    受觀察、勒戒人有繼續施用毒品傾向者，檢察官應聲請法院
    裁定或由少年法院（地方法院少年法庭）裁定令入戒治處所
    強制戒治，其期間為6個月以上，至無繼續強制戒治之必要
    為止，但最長不得逾1年，毒品危害防制條例第20條第2項定
    有明文。次按勒戒處所應注意觀察受觀察、勒戒人在所情形
    ，經醫師研判其有或無繼續施用毒品傾向後，至遲應於觀察
    、勒戒期滿之15日前，陳報該管檢察官或少年法院（庭），
    觀察勒戒處分執行條例第8條第1項亦有明文。依據上開規定
    ，受觀察、勒戒人有無繼續施用毒品之傾向，係由醫師研判
    。而關於有無繼續施用毒品傾向之評估標準，法務部已於民
    國110年3月26日以法矯字第11006001760號函修正頒布「有
    無繼續施用毒品傾向評估標準紀錄表」、「有無繼續施用毒
    品傾向評估標準評分說明手冊」，該評分說明手冊載明判定
    之原則：「受觀察、勒戒人入所後，經過2週時間的觀察、
    勒戒，由處所及醫療人員依據其各項紀錄、資料及觀察勒戒
    期間之行為表現，加以評分。在勒戒人入所4至6週後，可再
    做一次評估以做必要之評分修正。每一大項皆有靜態因子與
    動態因子。先以靜態因子分數評分，靜態因子分數總分在60
    分（含）以上為『有繼續施用毒品傾向』；60分以下，與動態
    因子分數相加，如果總分在60分（含）以上，為『有繼續施
    用毒品傾向』」，又評估標準紀錄表及說明手冊中「前科紀
    錄與行為表現」之第1題及第3題之計分方式修正如下（餘無
    修正）：㈠第1項「毒品犯罪相關司法紀錄」：計分方式修正
    為每筆（次）5分，總分上限為10分；㈡第3 項「其他犯罪相
    關紀錄」：計分方式修正為每筆（次）2分，總分上限為10
    分。是被告有無「繼續施用毒品傾向」，係依具體個案之臨
    床實務及相關事證等情綜合判定，有其相當之專業依據及標
    準，且涉及專門醫學，又衡酌強制戒治之目的，係為協助施
    用毒品者戒斷毒品之心癮及身癮所為之一種保安處分類型，
    而該評估標準係將與判斷有無繼續施用傾向之相關因素加以
    列舉及量化，適用於每一位受觀察、勒戒處分之人，具一致
    性、普遍性、客觀性，以利執法者判定受勒戒人有無繼續施
    用毒品傾向。
三、經查，抗告人即受處分人甲○○（下稱抗告人）前因施用毒品
    案件，經臺灣士林地方法院以109年度毒聲字第88號裁定送
    勒戒處所施以觀察、勒戒後，因法務部○○○○○○○○出具「有無
    繼續施用毒品傾向證明書」及「有無繼續施用毒品傾向評估
    標準紀錄表」，評定認有繼續施用毒品傾向，同院乃以109
    年度毒聲字第271號裁定令入戒治處所施以強制戒治，嗣經
    臺灣士林地方檢察署檢察官以110年度戒執一字第3號指揮書
    執行強制戒治，抗告人即自110年1月6日起算，入法務部○○○
    ○○○○○執行強制戒治迄今等情，有本院被告前案紀錄表、上
    開強制戒治裁定、法務部○○○○○○○○109年12月22日新戒所衛
    字第10907015630號函暨所附上開證明書及評估標準紀錄表
    在卷可憑。抗告人執行強制戒治期間，法務部固於110年3月
    26日修正公布「有無繼續施用毒品傾向評估標準紀錄表」及
    「有無繼續施用毒品傾向評估標準評分說明手冊」，然如前
    所述，該評估標準僅將「前科紀錄與行為表現」部分中第1
    項「毒品犯罪相關司法紀錄」及第3 項「其他犯罪相關紀錄
    」各設定上限為10分，其餘部分均未修正；而依修正後之評
    估標準就卷附「有無繼續施用毒品傾向評估標準紀錄表」重
    新計算之結果，抗告人有關「前科紀錄與行為表現」部分之
    評分固得修正為25分（即毒品犯罪相關司法紀錄「6筆」計
    上限10分、首次毒品犯罪年齡為「21-30歲」計5分、其他犯
    罪相關紀錄「12筆」計上限10分、入所時尿液毒品檢驗為「
    無藥物反應」計0分、所內行為表現為「無」計0分），然加
    計未修正之「臨床評估」部分之評分33分及「社會穩定度」
    部分之評分7分後，總分合計為65分。則依前揭說明，抗告
    人縱以修正後之評估標準重新計算，仍因靜態因子與動態因
    子分數相加之總分逾60分，而應認「有繼續施用毒品傾向」
    。　　
四、抗告意旨固稱：㈠「社會穩定度」、「入所後家人是否訪視
    」等評分項目及配分，暨醫師所為評估均有失公平及專業；
    ㈡抗告人入所後並無食用藥物或吸食香菸；㈢抗告人並未施用
    毒品長達1年時間，且未混合吸食毒品；㈣抗告人雖曾以注射
    方式施用毒品，惟此次受處分係以加入菸草中施用云云。然
    查，㈠前開有無繼續施用毒品傾向評估標準各大項及細項靜
    態因子及動態因子之得分標準，係由法務部邀集衛生福利部
    及專家學者、相關機關研商所得，並製有「有無繼續施用毒
    品傾向評估標準評分說明手冊」予以詳細規定，供專業醫師
    為客觀且一致之評估，已可避免摻雜個人好惡或流於恣意擅
    斷之情形，且「入所後家人是否訪視」等評分項目，對於判
    斷戒毒所需之家庭支持程度，應具有一定參考價值；㈡觀諸
    卷附「有無繼續施用毒品傾向評估標準紀錄表」，本未認定
    抗告人在所內有違規情事，是其爭執入所後並無食用藥物或
    吸食香菸云云，容有誤會；㈢審諸卷附抗告人之本院被告前
    案紀錄表所載，其施用毒品之紀錄最早可追溯至94年間，且
    施用之種類包含第一級毒品及第二級毒品，是醫師於該評估
    標準紀錄表認定抗告人有多重毒品濫用，並於使用年數勾選
    「超過一年」，均難謂有誤；㈣該評估標準紀錄表中「物質
    使用行為」之「使用方式」欄，並未以此次受處分之施用毒
    品犯行為限，抗告人既自承其曾以注射方式施用毒品，則醫
    師勾選「有注射使用」，亦無何未洽之處。從而，抗告意旨
    所指各節，本院均難憑採。
五、綜上所述，檢察官關於本件強制戒治處分之執行指揮並無違
    法或不當，原審因而裁定駁回抗告人之聲明異議，核無不合
    。抗告人仍執前詞對於原裁定提起抗告，為無理由，應予駁
    回。
據上論斷，應依刑事訴訟法第412條，裁定如主文。
中    華    民    國   110    年    7     月    19    日
                  刑事第四庭    審判長法  官  陳筱珮
                                      法  官  林怡秀
                                      法  官  吳元曜
以上正本證明與原本無異。
如不服本裁定，應於收受送達後五日內向本院提出再抗告狀。
                                      書記官  黃亮潔
中　　華　　民　　國　　110 　年　　7 　　月　　20　　日

附件：抗告再審狀